【裁判字號】    97,上易,1219
【裁判日期】    970805
【裁判案由】    賭博
【裁判全文】
臺灣高等法院臺中分院刑事判決        97年度上易字第1219號
上  訴  人
即  被  告  甲○○
選任辯護人  曹宗彝律師
            鄭晃奇律師
上列上訴人因賭博案件，不服臺灣彰化地方法院97年度易字第70
0號中華民國97年5月19日第一審判決（起訴案號：臺灣彰化地方
法院檢察署97年度偵字第2778號），提起上訴，本院判決如下：
    主  文
上訴駁回。
    事  實
一、甲○○基於在公眾得出入場所賭博及意圖營利聚眾賭博之包
    括一罪犯意，自民國（下同）97 年2月上旬某日起，多次提
    供其位於彰化縣溪湖鎮○○路東巷26號住處之公眾得出入場
    所，設置六合彩賭局，聚集不特定多數人，參與以核對香港
    特區政府於每星期 2、4、6（或日）開獎之六合彩中獎號碼
    方式之賭博，並以「二星」、「三星」、「港特」、「百號
    」、「臺號」等方式供賭客簽賭。即賭客依喜好簽選號碼下
    注，每簽1注，賭金為新臺幣（下同）10至100元不等，以核
    對香港六合彩所開出之中獎號碼決定輸贏，凡對中上開組合
    號碼者，每簽中1支，可得 9倍至570倍不等之彩金，未簽中
    者，所繳之賭資則全歸甲○○所有，藉以牟利。嗣於97年 3
    月19日上午 8時45分許，為警在其上址住處搜索查獲，並扣
    得其所有供經營六合彩賭博所用之傳真機1臺、計算機1臺、
    太子公司四星通知及標籤 1份、六合彩簽注單22張，始悉上
    情。
二、案經臺中縣警察局移送臺灣彰化地方法院檢察署檢察官偵查
    起訴。
    理  由
一、上開事實，業據被告甲○○迭於警詢、偵查、原審及本院審
    理時供承不諱（見臺灣彰化地方法院檢察署97年度偵字第27
    78號卷第 9-11、34、35頁，原審97年度易字第700號卷第12
    、18、19頁，本院97年7月22日審判筆錄第3頁），並有六合
    彩簽注單影本22張附卷可憑（見前揭偵卷第12、13、14頁）
    ，及傳真機1臺、計算機1臺、太子公司四星通知及標籤 1份
    、六合彩簽注單22張扣案可佐（見上開偵卷第38頁），本案
    事證明確，被告之犯行堪以認定，應予依法論科。
二、按刑法第268 條規定之「聚眾賭博」，係指聚集不特定人參
    與賭博之行為，且縱未於現實上同時糾集多數人於同一處所
    ，而係聚集眾人之財物進行賭博者，例如組頭以電話之方式
    供人簽賭之行為，亦屬之。查被告將其位於彰化縣溪湖鎮○
    ○路東巷26號住處充為賭博處所，多數人得自行往來、聚合
    ，自屬公眾得出處之場所無訛。核被告所為，係犯刑法第26
    6 條第1 項前段之在公眾得出入場所賭博罪、同法第268 條
    之意圖營利聚眾賭博罪。次按刑事法若干犯罪行為態樣，本
    質上原具有反覆、延續實行之特徵，立法時既予特別歸類，
    定為犯罪構成要件之行為要素，則行為人基於概括之犯意，
    在密切接近之一定時、地持續實行之複次行為，倘依社會通
    念，於客觀上認為符合一個反覆、延續性之行為觀念者，於
    刑法評價上，即應僅成立一罪，學理上所稱「集合犯」之職
    業性、營業性或收集性等具有重複特質之犯罪均屬之，例如
    經營、從事業務、收集、販賣、製造、散布等行為概念者是
    （最高法院95年度臺上字第1079號判決要旨參照）。是被告
    於密切接近之期間，在前址意圖營利，聚眾賭博之行為，係
    基於同一之經營香港六合彩簽賭為業務之犯意，而反覆所為
    者，無非執行業務所當然，於行為概念上，應認屬包括一罪
    、實質一罪。另被告於同一期開獎前多次與不特定人賭博財
    物之行為，均時間緊接，罪名相同，數行為於密切接近之時
    地實施，侵害同一社會法益，各行為之獨立性極為薄弱，依
    一般社會健全觀念，在時間差距上，難以強行分開，在刑法
    評價上，以視為數個舉動之接續施行，合為包括之一行為予
    以評價，較為合理，屬接續犯，而亦為包括之一罪（最高法
    院86年臺上字第3295號判例參照）。又被告分別以一行為同
    時觸犯前開 2罪名，應依同法第55條規定，論以想像競合犯
    ，並從一較重之意圖營利聚眾賭博罪處斷。公訴人雖僅就被
    告以「二星」、「三星」、「港特」、「百號」等方式供賭
    客簽賭之犯行，提起公訴，然檢察官就犯罪事實之一部提起
    公訴者，其效力及於全部，此為刑事訴訟法第 267條所明定
    ，被告以「臺號」方式供賭客簽賭之犯行，與前揭論罪科刑
    之業經起訴部分，具有實質上一罪之關係，應為起訴效力所
    及，本院自得併予審理。
三、公訴意旨另略以：被告甲○○上揭自97年 2月上旬某日起，
    多次提供其位於彰化縣溪湖鎮○○路東巷26號住處之公眾得
    出入場所，設置六合彩賭局，聚集不特定多數人，參與香港
    特區政府於每星期 2、4、6開獎之六合彩賭博，並以「二星
    」、「三星」、「港特」、「百號」等方式供賭客簽賭。即
    賭客依喜好簽選號碼下注，每簽1注，賭金為10至100元不等
    ，以核對香港六合彩號碼決定輸贏，凡對中上開組合號碼者
    ，每簽中 1支，可得9倍至570倍不等之彩金，未簽中者，所
    繳之賭資則全歸被告所有，藉以牟利，因認被告另涉犯刑法
    第 268條之意圖營利提供場所賭博罪罪嫌。然按犯罪事實應
    依證據認定之，無證據不得認定其犯罪事實，又不能證明被
    告犯罪或其行為不罰者，應諭知無罪之判決，刑事訴訟法第
    154條第2項及第301條第1項分別定有明文。經查，本案被告
    並未曾陳述因經營前開六合彩賭博，而提供賭博場所、向不
    特定之賭客收取場地費或抽頭費；而以本件扣案之前揭物品
    復尚不足以供認定被告確曾提供任何賭博之場所，是被告上
    開行為，核與刑法第 268條之意圖營利供給賭博場所罪構成
    要件有間。此外，亦查無其他積極證據足資證明被告有就提
    供賭博場所，從中抽取場地費或抽頭費金錢圖利之情，是就
    此部分原應為被告無罪之諭知，惟公訴意旨認被告就此部分
    之罪嫌，與上開經論罪科刑之普通賭博罪、意圖營利聚眾賭
    博罪，均有想像競合犯之裁判上一罪關係，爰不另為無罪之
    諭知，併此敘明。
四、原審以本案事證明確，適用刑法第266條第1項前段、第 2項
    、第268條、第55條、第41條第1項前段、第38條第1項、第2
    款，刑法施行法第1條之1第1項、第2項前段等之規定，並審
    酌被告並無前科之素行（有臺灣高等法院被告前案紀錄表及
    臺灣彰化地方法院檢察署刑案資料查註紀錄表各 1份在卷可
    考）、本件犯罪之動機、目的、手段、犯罪所得利益、經營
    時間，及聚眾賭博，有害社會善良秩序、助長投機心理，與
    犯後自始坦承犯行等一切情狀，量處如原審判決主文所示之
    刑，且諭知易科罰金之折算標準。復敘明本件被告犯罪時間
    係在96年 4月24日以後，並不符合中華民國96年罪犯減刑條
    例所定之減刑要件，尚無依該條例規定予以減刑之餘地。另
    以刑法第266條第2項規定，當場賭博之器具，不問屬於犯人
    與否，沒收之，係採義務沒收主義，自應優先於採職權主義
    之刑法第38條第1項第2款而適用（最高法院79年臺上字第51
    37號判例意旨及最高法院87年度臺非字第 207號判決意旨參
    照）。而扣案之六合彩簽注單22張均係被告賭博時當場所用
    之工具，業據被告於警詢中陳稱明確（見臺灣彰化地方法院
    檢察署97年度偵字第2778號卷第9頁），是均應依刑法第266
    條第2項之規定沒收；而扣案之傳真機1臺、計算機 1臺、太
    子公司四星通知及標籤 1份，均為被告所有供本案犯罪所用
    之物，亦經被告於警詢、原審審理中供承在卷（見臺灣彰化
    地方法院檢察署97年度偵字第2778號卷第10頁，原審卷第19
    頁），故均依刑法第38條第1項第2款之規定，併予宣告沒收
    ；至扣案之臺中銀行匯款帳戶單1張、溪湖農會匯款帳戶單1
    張，分別為被告之妻子參加互助會及從事保險業務所用之物
    ，與本案無涉，此據被告於警詢、原審審理中陳稱甚明（見
    臺灣彰化地方法院檢察署97年度偵字第2778號卷第10頁，原
    審卷第19頁），亦非違禁物，是均不併予宣告沒收。經核其
    認事用法，並無違誤，量刑亦屬妥適，被告提起上訴未提出
    有利之證據及辯解，徒以原審量刑過重指摘原判決不當云云
    ，並無理由，其上訴自應予駁回。
據上論斷，應依刑事訴訟法第368條，判決如主文。
本案經檢察官乙○○到庭執行職務。
中    華    民    國    97    年     8    月     5    日
            刑事第一庭  審判長法  官  陳  紀  綱
                              法  官  姚  勳  昌
                              法  官  張  智  雄
上列正本證明與原本無異。
不得上訴。
                              書記官  謝  雅  惠
中    華    民    國    97    年     8    月     5    日
附錄本案論罪科刑法條：
刑法第266條
在公共場所或公眾得出入之場所賭博財物者，處1 千元以下罰金
。但以供人暫時娛樂之物為賭者，不在此限。
當場賭博之器具與在賭檯或兌換籌碼處之財物，不問屬於犯人與
否，沒收之。
刑法第268條
意圖營利，供給賭博場所或聚眾賭博者，處3 年以下有期徒刑，
得併科 3 千元以下罰金。
附表：
1.傳真機1臺。
2.計算機1臺。
3.太子公司四星通知及標籤1份。
4.六合彩簽注單22張。


司法院資訊處製作；財團法人民間司法改革基金會備份。
